臺灣屏東地方法院民事判決　九十三年度訴字第一五二號
　　原　　　告　甲○○
　　訴訟代理人　丙○○
　　被　　　告　乙○○
右當事人間請求分割共有物事件，本院於民國九十三年六月十七日言詞辯論終結，判
決如左：
    主      文
兩造共有坐落屏東縣東港鎮○○段七０八－八地號，地目：建，面積一五０平方公尺
土地依下列方法分割：如附圖二所示編號Ａ部分面積七五平方公尺分歸原告所有；編
號Ｂ部分面積七五平方公尺分歸被告乙○○所有。
訴訟費用由被告乙○○負擔二分之一，餘由原告負擔。
    事實及理由
一、原告主張：坐落屏東縣東港鎮○○段七０八－八地號（下稱系爭土地），地目：
    建，面積一五０平方公尺土地為兩造共有，應有部分各二分之一，兩造間就系爭
    土地並無不分割之約定，復無法達成分割協議，且系爭土地亦非不能分割，爰依
    民法第八百二十三條第一項規定訴請裁判分割，分割方法如附圖二所示等語。聲
    明：求為判決如主文所示。
二、被告乙○○於最後言詞辯論時同意原告所提分割方案。
三、按共有人得隨時請求分割共有物，但因物之使用目的不能分割或契約定有不可分
    割之期限者，不在此限；又共有物之分割，依共有人協議之方法行之，分割之方
    法不能協議者，法院得依任何共有人之聲請，以原物分配於各共有人，民法第八
    百二十三條第一項、第八百二十四條第一項第一款分別定有明文。查原告主張系
    爭土地為兩造按應有部分各二分之一共有，有土地登記簿謄本在卷可稽，按其使
    用目的並非不能分割，而兩造間無不分割之約定及不能達成分割協議等情，為被
    告所不爭執，是依上開法條規定，原告請求分割系爭土地，洵屬有據，應予准許
    。
四、次按，分割共有物時，法院應參酌當事人之聲請，共有物之性質，經濟效用及全
    體共有人利益公平決之。經查，系爭土地約以西南朝東北走向坐落，北側緊臨七
    米寬東港鎮○○街，致土地形狀有如原長方形遭道路以四十五度截角後所剩餘之
    五邊形，東北、東南兩面均臨既成巷道，依其使用現狀約可按西北、東南分為二
    部分，前者如附圖一編號Ａ部分所示，占地七十平方公尺，有原告所有屏東縣東
    港鎮○○段五六九建號，門牌號碼依屏東縣建物平面圖謄本所載編制為屏東縣東
    港鎮○○里○○街三二－二號（現場懸掛標示則為同街三三－二號），興建於民
    國五十九年間，屋齡約三十四年之二層鋼筋混凝土造房屋坐落其上；後者如附圖
    一編號Ｂ部分所示，面積計八十平方公尺則尚為空地，此為兩造所陳明，並經本
    院會同地政人員履勘現場查明屬實，有勘驗筆錄及地政人員製作之複丈成果圖在
    卷可稽，且有原告提出之照片十二幀附卷供參，堪信為真實。
五、茲本院以兩造成立爭點協議，同意如附圖二所示之分配位置及方式分割，並審酌
    以附圖二所示Ａ部分面積七十五平方公尺土地分配予原告，不僅完全涵蓋原告所
    有上開房屋坐落之基地，其面積與原告就系爭土地之應有部分相符，而以附圖二
    所示Ｂ部分三面臨路之空地分予被告，亦有利其分得後為完整、充分之利用，最
    能發揮土地之功能，並符合各共有人之利益，爰准予原物分割，並定分割方案如
    附圖二所示，兩造各自取得之土地及面積，如主文第一項所示，以符共有物分割
    之本旨。
六、據上論結，原告之訴為有理由，依民事訴訟法第七十八條、第八十條之一，判決
    如主文。
中　　　華　　　民　　　國　　九十三　　年　　　六　　　月　　三　十　　日
                                    臺灣屏東地方法院民事第二庭
~B法　　　官　陳松檀
右為正本係照原本作成。
如不服本判決，應於收受送達後二十日內向本院提出上訴書狀，其未表明上訴理由者
，應於提出上訴後二十日內向本院補提理由書狀（均須按他造當事人之人數附繕本）
。
~B法院書記官　謝天祥
中　　　華　　　民　　　國　　九十三　　年　　　六　　　月　　三　十　　日
